---
title: "NPRG survey evaluation"
author: "st."
date: "`r Sys.time()`"
output:
  #bookdown::pdf_document2:
   # extra_dependencies: ["float"]
  bookdown::html_document2:
    global_numbering: TRUE
    number_sections: TRUE
   # code_download: yes
    toc: yes
    toc_depth: 4
    toc_float:
       collapsed: no
       smooth_scroll: no
    self_contained: FALSE #TRUE for standalone html page knit
    css: https://school.dh-index.org/public/papers/011/style_HA.css
---

```{r setup, include=FALSE}
knitr::opts_chunk$set(echo = TRUE)
#library(rlang)
#library(xml2)
#library(stringi)
#library(lme4)
#library(R.utils)
library(knitr)
```

```{r echo=T,warning=FALSE}
#print(head)
# utest<-"[ani lo sonderzeichentest אני לאaäoöuüÄÖÜß]"
# utest<-chr_unserialise_unicode(utest)
# print(utest)
```

# HEAD
NEUROPRAGMATIK audioanalysis

```{r,echo=F,warning=F,eval=TRUE}
#source("survey_src.R")
# scred<-read.csv("../../../local/R/cred_gener.csv")
# src<-scred$api[scred$url=="nprg-pure"]
# cred<-read.csv("../../../../testeee/soscisrc.csv",sep=",")
# src<-cred$link[1]
#eval(parse(src, encoding="UTF-8"))
src<-"nprg003.csv"
#source("import_nprg.r")
d<-read.csv(src)
#d<-ds

```

```{r echo=F, warning=F}
#13062.NPRG_003 audio analysis, praat
#20230205(10.35)
d<-read.csv("nprg003.csv",colClasses = c("character","character","character","numeric","numeric","numeric"))
d1<-subset(d,d$tn=="f")
d2<-subset(d,d$tn=="m")
ds<-d

#output<-"pitch"
#d<-d1
boxout<-function(set,sub,output){
  d<-subset(set,set$tn==sub)
df3<-data.frame(critic=d[,output][d$condition=="critic"],doubt=d[,output][d$condition=="doubt"],
  name=d[,output][d$condition=="name"],request=d[,output][d$condition=="request"],offer=d[,output][d$condition=="offer"])
}
b1<-boxout(d,"m","pitch")
b2<-boxout(d,"f","pitch")
b3<-boxout(d,"m","intensity")
b4<-boxout(d,"f","intensity")

# boxplot(b1,col=2)
# #par(new=T)
# boxplot(b2,col=2)
# boxplot(b3,col=3)
# boxplot(b4,col=3)

laudio<-round(mean(d$duration,na.rm=T),3)
ld<-length(d$tn)
```
# the test
## abstract
wir haben 2x5x6 audioaufnahmen von jeweils 6 items (wörtern) in 5 conditionen (aussprachevarianten) von zwei sprechern aufgenommen (m,f). in praat wurden pitch und intensity analysiert, die durchschnittliche länge der aufnahmen betrug `r laudio` msec.

## methode:
6 wörter: `r unique(d$word)`   
5 conditions: `r unique(d$condition)`   

die wörter sollten von den participants unter vorstellung der jeweiligen situation ausgesprochen werden.

# evaluation
## raw data presentation 
dataset: `r ld` observations.

```{r kablemean,echo=F,waring=F}
d1<-subset(d,d$tn=="m")
s1<-mean(d1$pitch[d1$condition=="critic"],na.rm=T)
s2<-mean(d1$pitch[d1$condition=="doubt"],na.rm=T)
s3<-mean(d1$pitch[d1$condition=="name"],na.rm=T)
s4<-mean(d1$pitch[d1$condition=="request"],na.rm=T)
s5<-mean(d1$pitch[d1$condition=="offer"],na.rm=T)
s6<-mean(d1$intensity[d1$condition=="critic"],na.rm=T)
s7<-mean(d1$intensity[d1$condition=="doubt"],na.rm=T)
s8<-mean(d1$intensity[d1$condition=="name"],na.rm=T)
s9<-mean(d1$intensity[d1$condition=="request"],na.rm=T)
s10<-mean(d1$intensity[d1$condition=="offer"],na.rm=T)

# df1<-data.frame(critic_pitch=s1,intensity_pitch=s6,doubt_pitch=s2,doubt_intensity=s7,name_pitch=s3,name_intensity=s8,request_pitch=s4,request_intensity=s9,offer_pitch=s5,offer_intensity=s10)
pitch_m<-c(s1,s2,s3,s4,s5)
int_m<-c(s6,s7,s8,s9,s10)
pitch_m<-round(pitch_m,2)
int_m<-round(int_m,2)

d1<-subset(d,d$tn=="f")
s1<-mean(d1$pitch[d1$condition=="critic"],na.rm=T)
s2<-mean(d1$pitch[d1$condition=="doubt"],na.rm=T)
s3<-mean(d1$pitch[d1$condition=="name"],na.rm=T)
s4<-mean(d1$pitch[d1$condition=="request"],na.rm=T)
s5<-mean(d1$pitch[d1$condition=="offer"],na.rm=T)
s6<-mean(d1$intensity[d1$condition=="critic"],na.rm=T)
s7<-mean(d1$intensity[d1$condition=="doubt"],na.rm=T)
s8<-mean(d1$intensity[d1$condition=="name"],na.rm=T)
s9<-mean(d1$intensity[d1$condition=="request"],na.rm=T)
s10<-mean(d1$intensity[d1$condition=="offer"],na.rm=T)

df1<-data.frame(critic_pitch=s1,intensity_pitch=s6,doubt_pitch=s2,doubt_intensity=s7,name_pitch=s3,name_intensity=s8,request_pitch=s4,request_intensity=s9,offer_pitch=s5,offer_intensity=s10)
pitch_f<-c(s1,s2,s3,s4,s5)
pitch_f<-round(pitch_f,2)
int_f<-c(s6,s7,s8,s9,s10)
int_f<-round(int_f,2)

pitchdf<-data.frame(pitch_m,pitch_f,int_m,int_f)
dfns<-c("critic","doubt","name","request","offer")
rownames(pitchdf)<-dfns
kable(pitchdf)
```

```{r box_mpitch,echo=F,warning=F}
boxplot(b1,col=2,xlab="pitch M")
#par(new=T)
```

```{r box_fpitch,echo=F,warning=F}
boxplot(b2,col=2,xlab="pitch F")

```

```{r box_mintens,echo=F,warning=F,eval=TRUE}
boxplot(b3,col=3,xlab="intensity M")

```

```{r box_fintens,echo=F,warning=F,eval=TRUE}
boxplot(b4,col=3,xlab="intensity F")

```

