---
title: "klemmHA"
author: "esteeschwarz"
date: "`r Sys.Date()`"
zotero: AVL_dyn
#runtime: shiny
output: 
  html_document: 
    toc: yes
    toc_float:
      collapsed: no
      smooth_scroll: no
    self_contained: no
    css: style.css
bibliography: https://raw.githubusercontent.com/esteeschwarz/DH_essais/main/sections/DD/klemm_HA/top/references.bib
---

```{r setup, include=FALSE}
knitr::opts_chunk$set(echo = TRUE)
```

# 1. einleitung
precondition: Im Seminar "Digitale Dramenanalyse" des SS2022 (Frank
Fischer, FUB) war den Teilnehmern freigestellt, sich während des
Semester einem Stück aus der DraCor Einakterdatenbank
[@çakir2022] & [@einakter2022] zu widmen. Das sollte den Prozess
umfassen der Transkription und Auszeichnung nach TEI Standard. Es wurden
9 Stücke selbst gewählt und, teilweise im Team, daran gearbeitet. Über
den Zwischenstand wurden Referate zu Stück und Autor sowie evtl. schon
während des Seminars kennengelernter Analysen vorgestellt. Ich habe
Christian Gottlieb Klemms "Der Besuch" ausgesucht, bin bei der Auswahl
aber nur nach Sprache **Deutsch** und einem allein zu bewältigenden
Umfang gegangen.
Ich werde in dieser Arbeit kurz dokumentieren, wie die Aufgaben umgesetzt wurden, welche Methoden dabei zum Einsatz kamen und einen Ausblick auf literaturwissenschaftliche Analysen geben, die mit den gelernten Verfahren möglich sind. 

# 2. klemm
## 2.1 bio
Klemm wurde 1736 in Schwarzenberg/Erzgebirge geboren und lebte bis 1802
in Leipzig, Jena, Frankfurt, ab 1759 in Wien. Dort wurde er Herausgeber
verschiedener Wochenblätter (Die Welt, Der österreichische Patriot,
Beyträge zum deutschen Theater, Wiener Allerlei) in denen neben
theaterkritischen und -theoretischen Beiträgen teilweise auch seine
Stücke erschienen.[@killy2009]

## 2.2 stück

## 2.3 verortung, rezeption

# 3. dokumentation aufbereitung

## 3.1. transkription

Als Textgrundlage des im folgenden *Rohtext* genannten Materials dienten
die von google books öffentlich zur Verfügung gestellten scans der
Erstausgabe von 1765 (A1765_Q) [@google1765], die grösztenteils auf den
in der Österreichischen Nationalbibliothek schon vorhandenen
Digitalisierungen [@önb1765] basieren. Diese wurden auf wikisource und
hiermit auf einer platform zur kollaborativen Erstellung von u.a.
Transkriptionen (vom Seminarleiter) weiterhin zugänglich gemacht und
durchliefen nun den Prozess von Transkription und zweifacher
unabhängiger Korrektur [@wikisource1765]. Zur Transkription diente mir
im ersten Stadium eine zu 90% verläszliche OCR (optical character
recognition) mittels TRANSKRIBUS [@read-coop2022]. Benutzt wurde das
frei verfügbare OCR-model "ONB_Newseye_GT_M1+", das zufriedenstellende
Ergebnisse lieferte -- allerdings nur mit der Ausgabe von 1767
(A1767_Q), die ich als scan in der Digitalen Sammlung der Münchner
Staatsbibliothek [@mdz1767] gefunden hatte. Da sich diese, wie ich bald
feststellte, doch in einigen Punkten von der Erstausgabe unterschied,
wurde der Rohtext auf Wikisource also :nur unter zuhilfenahme: dieser
OCR-Fassung erstellt, d.h. im Einzelnen:

1.  OCR (A1767_Q)
    1.  Korrektur desselben noch in TRANSKRIBUS selbst
    2.  Resultat Rohtext (A1767_R)
2.  Abgleich A1767_R mit A1765_Q in der Bearbeitungsmaske von Wikisource
    1.  Korrektur bzw. Anpassung des auf diese Weise erstellten Rohtext
        der Erstausgabe (A1765_R)
    2.  upload des Rohtextes
3.  zwei Korrekturdurchgänge
    1.  die von weiteren Personen auf Wikisource durchgeführt wurden
    2.  dabei wurde A1765_R bereits mit Szenenüberschriften und
        Sprechermarkierungen versehen

## 3.2 TEI-auszeichnung

Der grosze Teil der weiteren Arbeit bestand in der ersten vereinfachten
Auszeichnung nach TEI-Standard. Ich habe hierzu ein umfassendes script
in der Programmiersprache R [@rstudio2022] entworfen, das in A1765_R
mittels der Suche mit regulären Ausdrücken (z.B.[@regexr2022])
Szenenwechsel, Sprecherbezeichnungen und Regieanweisungen nach einigem
Aufwand zu finden vermochte[^1] um diese schlieszlich in HTML-tags zu
:verpacken: d.h. die einzelnen verschiedenen Elemente des Textes nach
einem Standard zu markieren, der uns vorlag und bereits als Schema zur
Validierung im Editor verwendet werden konnte [@drama2022]. Es handelte
sich dabei noch nicht um die finale, schemagerechte Version. Diese wurde
weiterhin vor der Integration des Stückes in das dracor-Korpus
[@dracor2019] vom Seminarleiter auf Grundlage der vereinfachten Version
erstellt.

[^1]: dieser Aufwand wäre um einiges geringer ausgefallen, wenn ich
    mich, statt mit dem Text im Format .txt (plaintext) zu arbeiten, mit
    der bereits basis-HTML formatierten (durch Fett/Kursivdruck zb.
    unterschiedene Passagen für Sprecher, Regieanweisungen und
    Szenenwechsel) bedient hätte.

### 3.2.1.beispiel der auszeichnung:

```{r}
library(rvest)
library(stringi)
src<-"https://de.wikisource.org/wiki/Der_Besuch_(Klemm)"
dta1<-read_html(src)
xpathkl<-'//*[@id="mw-content-text"]/div[1]/div[2]'
#xpath copied from browser developer tools (safari)
html_nodes(dta1,xpath = xpathkl)
txt<-html_nodes(dta1,xpath = xpathkl) %>%html_text()

 # txt<-ground(txt)
  repl1<-'<div type="scene"><head>\\1 \\2</head><stage>'
  regx1<-"(Erster|Zweyter|Dritter|Vierter|Fünfter|Sechster|Siebenter|Achter|Neunter) (Auftritt.)"
  #stri_extract_all_regex(txtm,regx3)
  m<-gregexec(regx1,txt,perl = T)
  regmatches(txt,m)
 txtm1<-gsub(regx1,repl1,txt,perl = T)
  
 cat(stri_sub(txtm1,1,500),"[...]")
  #wks.
```

### 3.2.2 finales TEI

Ziel der Bearbeitung war, das Stück auf DraCor für weitere Analysen in
standardisierten Formaten (TEI, RDF, JSON sowie TXT und GRAPHML/GEFX
Netzwerkdaten) zur Verfügung stellen zu können. Hierzu war es nötig,
zuerst die Textgrundlage und erste Auszeichnung herzustellen. Mit
Verfügbarkeit des Dramas im schemagerechten TEI Austauschformat, das im
Bereich der digital humanities oder der Wissenschaft seit Jahren als
Standard etabliert ist [@tei1987], wenn es um die Bereitstellung/
Katalogisierung, Archivierung bzw. eben den Austausch von Daten oder
Metadaten geht, können nun weitreichende Analysen, vergleichende Studien
und weiteres angestellt werden. Ich werde im Folgenden einen kleinen
Ausschnitt dessen vorstellen, was möglich, aber in jedem Fall
erweiterbar ist.

# 4. some visualisations

basics...

```{r echo=FALSE}
library(DramaAnalysis)
library(magrittr)
library(igraph)
library(Hmisc)
src<-"https://dracor.org/api/corpora/ger/play/klemm-der-besuch/tei"
source("https://github.com/esteeschwarz/DH_essais/raw/main/sections/DD/klemm_HA/scripts/script_ext.R")
source("https://github.com/esteeschwarz/DH_essais/raw/main/sections/DD/klemm_HA/scripts/tut_netzwerke.R")

cat("load TEI from:",src)
d<-loadDramaTEI(src)

charStats <- characterStatistics(d, filterPunctuation = TRUE)
charStats <- characterNames(charStats, d)
```


```{r echo = FALSE}
selectInput("show", label = "show stats",
              choices = c("tokens", "types", "utterance length", 42), selected = "tokens")

# sliderInput("bw_adjust", label = "Bandwidth adjustment:",
#               min = 0.2, max = 2, value = 1, step = 0.2)
```

```{r echo = FALSE,warning=FALSE}
#renderPlot({ #reactive consumer, necessary for get input values from selection
  xin="tokens"
  par(mar=c(9,3,2,2)) #position grafik
#if (xin=="tokens"|xin=="types")  
barplot(charStats$tokens, main="types & tokens",
        names.arg = charStats$character, # Beschriftung der x-Achse: hier sollen die IDs der Figuren aus der Spalte "character" stehen
        las=2, legend.txt="tokens" # Beschriftung der Achsen rotieren (Figuren-IDs auf der x-Achse würden sich sonst überlappen)
)
barplot(charStats$types,
       # names.arg = charStats$character, # Beschriftung der x-Achse: hier sollen die IDs der Figuren aus der Spalte "character" stehen
        las=2,col=2,add=TRUE,legend.txt="types"  ) 
#  if(xin=="utterance length"){
xrel<-charStats$types/charStats$tokens
  par(mar=c(9,3,2,2))

barplot(xrel, main="type/token relation",
        names.arg = charStats$character, 
        las=2 
)

uStat <- utteranceStatistics(d) %>%
  characterNames(d)
par(mar=c(9,4,2,2)) 
boxplot(utteranceLength ~ character, main="global utterance length",
        data=uStat,   
      
        las = 2
)
    
#   if (xin==42) {
# top<-100000
# #a<-sample(top,top)
# #c<-sqrt(length(a))
# #b<-matrix(a,c,c)
# writeimage(top) #what miracle: this function called from self external script sourced in head
# 
# }

```

### 4.1.1 further...


```{r echo=FALSE}
# xrel<-charStats$types/charStats$tokens
#   par(mar=c(9,3,2,2))
# 
# barplot(xrel, main="type/token relation"
#         names.arg = charStats$character, 
#         las=2 
# )
cat("vacat")
```

### 4.2 network

```{r}
#calls miracle function from external script:
showcommunities()
```

networks graph cf. [@lipogg_net],[@communities]

### 4.3 sources comparison (LERA)

```{=html}
<iframe src="https://school.dh-index.org/public/pr/2022-06-22/klemm_LERA" height="800px" width= "100%"></iframe>
```
LERA output cf. [@poeckelmann2022]

# REF:
