---
title: "klemmHA"
author: "esteeschwarz"
date: "`r Sys.Date()`"
zotero: AVL_dyn
runtime: shiny
output: 
  html_document: 
    theme: flatly
editor_options: 
  markdown: 
    wrap: 72
bibliography: references.bib
---

```{r setup, include=FALSE}
knitr::opts_chunk$set(echo = TRUE)
```

# 3.dokumentation aufbereitung

## 3.1.transkription

Als Textgrundlage des im folgenden **Rohtext** genannten Materials
dienten die von google books öffentlich zur Verfügung gestellten scans
der Erstausgabe von 1765 (A1765_Q) [@google1765], die grösztenteils auf
den in der Österreichischen Nationalbibliothek schon vorhandenen
Digitalisierungen [@önb1765] basieren. Diese wurden auf wikisource und
hiermit auf einer platform zur kollaborativen Erstellung von u.a.
Transkriptionen (vom Seminarleiter) weiterhin zugänglich gemacht und
durchliefen nun den Prozess von Transkription und zweifacher
unabhängiger Korrektur [@wikisource1765]. Zur Transkription diente mir
im ersten Stadium eine zu 90% verläszliche OCR (optical character
recognition) mittels TRANSKRIBUS [@read-coop2022]. Ich bediente mich
hier eines frei verfügbaren models (#REF model), das einigermaszen
zufriedenstellende Ergebnisse lieferte -- allerdings nur mit der Ausgabe
von 1767 (A1767_Q), die ich als scan in der Digitalen Sammlung der
Münchner Staatsbibliothek [@mdz1767] gefunden hatte. Da sich diese, wie
ich bald feststellte, doch in einigen Punkten von der Erstausgabe
unterschied, wurde der Rohtext auf Wikisource also nur unter
zuhilfenahme dieser OCR-Fassung erstellt, d.h. im Einzelnen:

1.  OCR (A1767_Q)
    1.  Korrektur desselben noch in TRANSKRIBUS selbst
    2.  Resultat Rohtext (A1767_R)
2.  Abgleich A1767_R mit A1765_Q in der Bearbeitungsmaske von Wikisource
    1.  Korrektur bzw. Anpassung des auf diese Weise erstellten Rohtext
        der Erstausgabe (A1765_R)
    2.  upload des Rohtextes
3.  zwei Korrekturdurchgänge
    1.  die von weiteren Personen auf Wikisource durchgeführt wurden
    2.  dabei wurde A1765_R bereits mit Szenenüberschriften und
        Sprechermarkierungen versehen

## 3.2 TEI-auszeichnung

Der grosze Teil der weiteren Arbeit bestand in der ersten vereinfachten
Auszeichnung nach TEI-Standard. Ich habe hierzu ein umfassendes script
in der Programmiersprache R [@rstudio2022] entworfen, das in A1765_R
mittels der Suche mit regulären Ausdrücken (z.B.[@regexr2022])
Szenenwechsel, Sprecherbezeichnungen und Regieanweisungen nach einigem
Aufwand zu finden vermochte[^1] um diese schlieszlich in HTML-tags zu
:verpacken: d.h. die einzelnen verschiedenen Elemente des Textes nach
einem Standard zu markieren, der uns vorlag und bereits als Schema zur
Validierung im Editor verwendet werden konnte [@drama2022]. Es handelte
sich dabei noch nicht um die finale, schemagerechte Version. Diese wurde
weiterhin vor der Integration des Stückes in das dracor-Korpus
[@dracor2019] vom Seminarleiter auf Grundlage der vereinfachten Version
erstellt.

[^1]: dieser Aufwand wäre um einiges geringer ausgefallen, wenn ich
    mich, statt mit dem Text im Format .txt (plaintext) zu arbeiten, mit
    der bereits basis-HTML formatierten (durch Fett/Kursivdruck zb.
    unterschiedene Passagen für Sprecher, Regieanweisungen und
    Szenenwechsel) bedient hätte.

### 3.2.1.beispiel der auszeichnung:

```{r}
library(rvest)
library(stringi)
src<-"https://de.wikisource.org/wiki/Der_Besuch_(Klemm)"
dta1<-read_html(src)
xpathkl<-'//*[@id="mw-content-text"]/div[1]/div[2]'
#xpath copied from browser developer tools (safari)
html_nodes(dta1,xpath = xpathkl)
txt<-html_nodes(dta1,xpath = xpathkl) %>%html_text()

 # txt<-ground(txt)
  repl1<-'<div type="scene"><head>\\1 \\2</head><stage>'
  regx1<-"(Erster|Zweyter|Dritter|Vierter|Fünfter|Sechster|Siebenter|Achter|Neunter) (Auftritt.)"
  #stri_extract_all_regex(txtm,regx3)
  m<-gregexec(regx1,txt,perl = T)
  regmatches(txt,m)
 txtm1<-gsub(regx1,repl1,txt,perl = T)
  
 cat(stri_sub(txtm1,1,500),"[...]")
  #wks.
```

### 3.2.2 finales TEI

Ziel der Bearbeitung war, das Stück auf DraCor für weitere Analysen in
standardisierten Formaten (TEI, RDF, JSON sowie TXT und GRAPHML/GEFX
Netzwerkdaten) zur Verfügung stellen zu können. Hierzu war es nötig,
zuerst die Textgrundlage und erste Auszeichnung herzustellen. Mit
Verfügbarkeit des Dramas im schemagerechten TEI Austauschformat, das im
Bereich der digital humanities oder der Wissenschaft seit Jahren als
Standard etabliert ist [@tei1987], wenn es um die Bereitstellung/
Katalogisierung, Archivierung bzw. eben den Austausch von Daten oder
Metadaten geht, können nun weitreichende Analysen, vergleichende Studien
und weiteres angestellt werden. Ich werde im Folgenden einen kleinen
Ausschnitt dessen vorstellen, was möglich, aber in jedem Fall
erweiterbar ist.


## 4. some visualisations
basics...
```{r echo=FALSE}
library(DramaAnalysis)
library(magrittr)
library(igraph)
library(Hmisc)
# # 
# # setDirectories(
# #   dataDirectory <- file.path("data","corpus","nlp"),
# #   collectionDirectory <- file.path(dataDirectory)
# # )
# d <- loadDrama("dd:1") # WORKS with 577, 578, 579; other have missing speaker assigned to utterances. 1=klemm
d<-loadDramaTEI("https://github.com/esteeschwarz/DH_essais/raw/main/sections/DD/ger000577-klemm-der-besuch.tei.xml")

charStats <- characterStatistics(d, filterPunctuation = TRUE)
charStats <- characterNames(charStats, d)
```

### 4.1 types / tokens.

```{r echo = FALSE}
selectInput("show", label = "show stats",
              choices = c("tokens", "types", "utterance length", 50), selected = 20)

# sliderInput("bw_adjust", label = "Bandwidth adjustment:",
#               min = 0.2, max = 2, value = 1, step = 0.2)
```


```{r echo = FALSE}
renderPlot({ #reactive consumer, necessary for get input values from selection
  xin=input$show
  par(mar=c(9,3,2,2)) #position grafik
if (xin!="utterance length"){  
barplot(charStats[[xin]], 
        names.arg = charStats$character, # Beschriftung der x-Achse: hier sollen die IDs der Figuren aus der Spalte "character" stehen
        las=2 # Beschriftung der Achsen rotieren (Figuren-IDs auf der x-Achse würden sich sonst überlappen)
)}
  else {
uStat <- utteranceStatistics(d) %>%
  characterNames(d)
par(mar=c(9,4,2,2)) 
boxplot(utteranceLength ~ character, 
        data=uStat,   
      
        las = 2
)}

})
```

### 4.1.1 type/token relation
Aussage? z.B. wie :elaboriert: eine Figur erscheint...

```{r echo=FALSE}
xrel<-charStats$types/charStats$tokens
  par(mar=c(9,3,2,2))

barplot(xrel, 
        names.arg = charStats$character, 
        las=2 
)

```

# REF:
